臺灣高等法院刑事判決　　　　　　　　　　　　　九十一年度交上訴字第二十九號
　　上　訴　人　臺灣桃園地方法院檢察署檢察官
　　被　　　告　甲○○
右上訴人因被告肇事遺棄等案件，不服臺灣桃園地方法院九十年度交訴字第一六八號
，中華民國九十年十二月五日第一審判決（起訴案號：臺灣桃園地方法院檢察署九十
年度偵字第一三六七八號），提起上訴，本院判決如左：
    主  文
原判決撤銷。
甲○○駕駛動力交通工具肇事，致人受傷而逃逸，處有期徒刑陸月，如易科罰金，以
佰元折算壹日。
    事  實
一、甲○○曾於民國（下同）八十四年間因犯過失致死罪，經原法院判處有期徒刑八
    月確定，並於八十五年二月廿九日縮短刑期執行完畢，竟仍不知謹慎，於九十年
    七月十一日下午，無照駕駛動力交通工具即車號ＧＴ八－四五五號重型機車，沿
    桃園縣平鎮市○○路往中豐路方向行駛，於當日十六時五十五分許，途經延平路
    與康樂路口，於超車時自後擦撞乙○○所騎乘車號ＳＨ－○六六一號輕型機車，
    致乙○○人車倒地，並受有右膝鈍傷、右手肘鈍傷併擦傷之傷害（過失傷害部分
    ，乙○○於第一審撤回告訴）。甲○○明知已駕駛肇事致乙○○受傷，非但未對
    莊女施以援助，反於停車稍看後即基於逃逸之故意，逕自騎車迅離現場。
    嗣經目擊者記下甲○○之車號交由乙○○報警處理，方循線查獲。
二、案經桃園縣警察局平鎮分局報告臺灣桃園地方法院檢察署檢察官偵查起訴。
    理  由
一、訊據被告甲○○固不否認於右揭時地駕駛機車與被害人乙○○發生車禍肇事之事
    ，惟矢口否認駕車逃逸犯行，並辯稱：本件車禍之發生，因錯在對方，被害人交
    付新臺幣（下同）二百元醫藥費作為賠償後，伊方離去，絕未逃逸云云。經查，
    右揭事實業據被害人於警訊中供述：「．．當時因被撞倒在地，對方又把車停在
    倒地處約十公尺處，並對著我說『你站起來，走過來』等句。當時我受傷處痛得
    不得了，無法站立，對方就駛離現場。」（見偵卷第七頁反面），於檢察官偵查
    時仍堅稱：「車禍發生後，被告騎約十公尺停下看看就離去，未待警察來處理。
    」「被告所述我拿二百元給他不實，且在調委會時，他還說是我開車撞到他，描
    述狀況與實情有出入，調委會認其精神有問題，勸我和解算了。」（見偵卷第二
    十一頁反面、第二十二頁），參酌證人即處理警員王照明供證：「（你到場時處
    理之際，被告在場否？）不在，只有被害人在場。」（見偵卷第二十九頁反面）
    ，而被告迄不能提出其有於案發時受傷，及被害人因而賠償二百元之證據，雖被
    告於原審提出台北市立和平醫院診斷書，但所載日期為九十年八月二十八日，與
    本件肇事時間相距約四十天，並不能作為其案發時有受傷之證據。倘被害人撞傷
    被告，被告應留在現場待警處理，不會獨留被害人於現場之理。是被告所辯，與
    事理有違，實無足取。此外，後有被害人之壢新醫院九十年七月十一日診斷證明
    書、桃園縣警察局道路交通事故調查報告表、桃園縣警察局平鎮分局北勢派出所
    道路交通事故現場測繪紀錄草圖各乙件份及現場相片三張在卷可稽。本件事證已
    臻明確，被告犯行已足可認定，應依法論科。
二、被告駕車肇事致被害人受有右膝鈍傷、右手肘鈍傷併擦傷之傷害，竟未施予救助
    ，而逕行逃逸，核其所為，係犯刑法第一百八十五條之四之肇事逃逸罪。該罪規
    定重在處罰行為人肇事又故意逃逸之行為，是則不問行為人有無過失而致被害人
    死傷，如因而故為逃逸，均足成立本罪。原審論處被告罪刑本非無見，惟被告曾
    因故買贓物罪，於八十九年十月二十五日，經臺灣桃園地方法院判處有期徒刑五
    月，而於九十年九月三日易科罰金執行完畢，有本院被告全國前案紀錄表附卷可
    稽，被告顯無刑法第七十四條所定「前受有期徒刑以上刑之宣告，執行完畢或赦
    免後五年內未受有期徒刑以上刑之宣告」之情狀，原審失察致為緩刑諭知，尚有
    未洽，檢察官上訴指摘及此，為有理由，自應由本院將原判決撤銷。爰審酌被告
    有多次犯罪紀錄，肇事後竟駕車逃離現場，惡性非輕，又否認犯罪矯飾案情，量
    刑本不宜輕，惟被害人因本件車禍所受傷害尚屬輕微，被告智力稍低於常人，事
    後復與被害人達成民事和解，獲得被害人之宥恕並於偵查中撤回過失傷害部分之
    告訴等一切情狀，量處最低度如主文所示之刑，並諭知易科罰金之折算標準，以
    資儆懲。
據上論斷，應依刑事訴訟法第三百六十九條第一項前段、第三百六十四條、第二百九
十九條第一項前段，刑法第一百八十五條之四、第四十一條第一項前段，罰金罰鍰提
高標準條例第二條，判決如主文。
本案經檢察官柯麗鈴到庭執行職務。
中      華      民      國     九十一     年      三    月    二十七    日
                              臺灣高等法院刑事第五庭
                                  審判長法  官  曾  德  水
                                        法  官  蘇  素  娥
                                        法  官  楊  貴  雄
右正本證明與原本無異。
如不服本判決應於收受送達後十日內向本院提出上訴書狀，其未敘述上訴之理由者並
得於提起上訴後十日內向本院補提理由書（均須按他造當事人之人數附繕本）。
                                        書記官  林  淑  貞
中      華      民      國     九十一     年      三    月    二十七    日
附錄：本判決論罪科刑法條全文
刑法第一百八十五條之四：
  駕駛動力交通工具肇事，致人死傷而逃逸者，處六月以上五年以下有期徒刑。
